臺灣臺北地方法院交通事件裁定　　　　　　　　　　九十二年度交聲更字第六六號
　　原處分機關　交通部公路總局臺北區監理所
　　異　議　人　炬勇起重工程行即甲○○
　　即受處分人
右列異議人即受處分人因違反道路交通管理處罰條例事件，對於交通部公路總局臺北
區監理所北監五字第裁四０－ＺＡ0000000號違反道路交通管理事件裁決書聲
明異議，經本院於九十二年一月九日以九十二年度交聲字第五八號裁定駁回異議人之
聲明異議後，異議人提起抗告，經臺灣高等法院於九十二年七月十四日以九十二年度
交抗字第一七０號裁定撤銷原裁定，並發回本院更為裁定，本院裁定如左：
    主    文
原處分撤銷。
炬勇起重工程行即甲○○汽車行駛於高速公路，而不遵管制之規定，處罰鍰新臺幣
仟元，並記違規點數壹點。
    理    由
一、按人之權利能力，始於出生，終於死亡；法人於法令限制內，有享受權利、負擔
    義務之能力，但專屬於自然人之權利義務，不在此限，民法第六條、第二十六條
    定有明文，是依我國現行法律，僅自然人或法人得為權利義務之主體，合先敘明
    。本件車牌號碼六Ｃ－二八六三號自用小客車雖登記所有人為「炬勇起重工程行
    」，有司法院公路監理（車籍資料查詢）連結系統查詢單附卷可稽，然炬勇起重
    工程行僅係獨資商號，並非法人，負責人為甲○○，此經本院職權查證屬實，有
    全國工商登記資料公示查詢系統臺北縣政府營利事業登記公示資料查詢單可按，
    是炬勇起重工程行並非我國法律上權利義務之主體，應逕以負責人甲○○為權利
    義務主體，從而，甲○○非唯實體上為本件違規車輛車牌號碼六Ｃ－二八六三號
    自用小客車之所有人，且交通部公路總局臺北區監理所北監五字第裁四０－ＺＡ
    0000000號違反道路交通管理事件裁決書之受處分人亦即為甲○○，甲○
    ○就前揭裁決書以自身名義聲明異議，於法自無不合。
二、本件異議意旨略以：異議人即受處分人甲○○於民國九十一年九月十四日下午三
    時十四分許，駕駛車牌號碼六Ｃ－二八六三號自用小客車，沿國道一號高速公路
    由南向北方向行駛，行經該路段六‧八公里處，以速限範圍內之每小時八十八公
    里速度行駛，因與前車相距不足三十公尺，低於每小時八十八公里速度之安全距
    離四十四公尺，為內政部警政署國道公路警察局以科學儀器相機取得證據資料採
    證相片後，以「未保持行車安全距離、實際不足三十公尺、時速八八公里、應保
    持四四公尺」為由逕行製單舉發，再經交通部公路總局臺北區監理所以「不依規
    定保持行車安全距離」裁罰新臺幣三千元，但當時係因前方車輛忽然左轉進內側
    車道，以致其未能與前方車輛保持安全距離，是聲明異議，請求撤銷原裁決。
三、按汽車行駛高速公路，前後兩車間之行車安全距離，在正常天候狀況下，依左表
    之規定（車速每小時八十公里，小型車最小距離為四十公尺，車速每小時九十公
    里，小型車最小距離為四十五公尺），高速公路交通管制規則第六條第一項定有
    明文。又汽車行駛於高速公路或設站管制之道路，而不遵管制之規定者，處汽車
    駕駛人新臺幣三千元以上六千元以下罰鍰；汽車駕駛人有左列各款所列條款之一
    者，除依原條款處罰鍰外，並予記點：（一）有第三十三條、第三十八條第一項
    、第四十條第一項、第四十五條、第四十七條第一款至第四款、第四十八條、第
    四十九條或第六十條第一項、第二項第一款至第三款情形之一者，各記違規點數
    一點；違反道路交通管理處罰條例第十二條至第六十八條之行為，由公路主管機
    關處罰；道路交通管理處罰條例所定罰鍰之處罰，行為人接獲違反道路交通管理
    事件通知單後，於十五日內得不經裁決，逕依第九十二條第三項之罰鍰基準規定
    ，向指定之處所繳納結案；不服舉發事實者，應於十五日內，向處罰機關陳述意
    見；其不依通知所定期限前往指定處所聽候裁決，且未依規定期限繳納罰鍰結案
    或向處罰機關陳述意見者，處罰機關得逕行依違反道路交通管理事件統一裁罰基
    準及處理細則暨違反道路交通管理事件統一裁罰基準表所定標準裁決之，道路交
    通管理處罰條例第三十三條第一項、第六十三條第一項第一款、第八條第一項第
    一款、第九條第一項定有明文。
四、經查：
（一）本件異議人於九十一年九月十四日下午三時十四分許，駕駛車牌號碼六Ｃ－二
      八六三號自用小客車沿國道一號高速公路由南向北方向行駛，行經該路段六‧
      八公里處，以速限範圍內之每小時八十八公里速度行駛，因與前車相距不足三
      十公尺，低於每小時八十八公里速度之安全距離四十四公尺，為內政部警政署
      國道公路警察局以科學儀器相機取得證據資料採證相片後，以「未保持行車安
      全距離、實際不足三十公尺、時速八八公里、應保持四四公尺」為由逕行製單
      舉發，再經交通部公路總局臺北區監理所以「不依規定保持行車安全距離」裁
      罰新臺幣三千元，異議人於應到案日期前向交通部公路總局臺北區監理所提出
      申訴，再經交通部公路總局臺北區監理所於九十一年十二月三日以「不依規定
      保持行車安全距離」為由，依道路交通管理處罰條例第三十三條第一項規定，
      以北監五字第裁四０－ＺＡ0000000號違反道路交通管理事件裁決書裁
      罰異議人新臺幣三千元之事實，有上開裁決書及內政部警政署國道公路警察局
      公警局交字第ＺＡ0000000號舉發違反道路交通管理事件通知單、採證
      照片附卷可資佐憑，且為異議人所不爭執。其中異議人所駕、車牌號碼六Ｃ－
      二八六三號自用小客車於九十一年九月十四日下午三時十四分許，在國道一號
      高速公路北向六‧八公里處，車速為每小時八十八公里，但與前車距離未滿三
      十公尺，已經本院審認無訛，且有採證相片可佐；又小型車車速達每小時八十
      八公里之際，與前車之安全距離為四十四公尺（計算方式：車速每小時八十公
      里，小型車最小距離為四十公尺，車速每小時九十公里，小型車最小距離為四
      十五公尺，則小型車車速每增加十公里，安全距離應增加五公尺，小型車車速
      每增加一公里，安全距離應增加０‧五公尺）。
（二）異議人雖以書狀辯稱當時係因前方車輛忽然左轉進內側車道，以致其未能與前
      方車輛保持安全距離云云，惟當時採證舉發員警並未察見異議人所稱其他車輛
      變換車道情事，此經內政部警政署國道公路警察局第一警察隊查證明確，有內
      政部警政署國道公路警察局第一警察隊公警國一交訴字第０九一００一六四九
      七號函在卷可考，舉發員警係以科學儀器相機採證，並不知悉車輛駕駛人，顯
      無羅織誣陷異議人之可能或必要，況異議人於九十一年十一月六日甫接獲舉發
      通知單而提出申訴之際，係稱「在行駛當中前方車輛忽然右轉，致使未保持行
      車安全距離」，有異議人申訴單可參，與異議人聲明異議狀所稱「係因前方車
      輛忽然左轉進內側車道，以致其未能與前方車輛保持安全距離」，就前方車輛
      行向一節顯然齟齬，而當日異議人如確因所駕車輛前方之車輛突然變換車道以
      致安全距離不足，異議人焉有未能察見以致所述反覆不一之理？是異議人所辯
      顯係為避免裁罰而憑空杜撰，委無可採，其當日確有駕車行駛國道高速公路未
      與前車保持安全距離之違規行為。
五、綜上所述，異議人確有如舉發違反道路交通管理事件通知單所載之在高速公路不
    依規定保持行車安全距離之違規事實，其於通知單所載應到案日期即九十一年十
    二月一日前向交通部公路總局臺北區監理所提出申訴，本件原處分機關依道路交
    通管理處罰條例第三十三條第一項、違反道路交通管理事件統一裁罰基準及處理
    細則暨違反道路交通管理事件統一裁罰基準表之規定，裁罰異議人最低罰額新臺
    幣三千元，固非無見。惟行為人有違反道路交通管理處罰條例第三十三條第一項
    規定之行為者，尚應併予記違規點數一點，道路交通管理處罰條例第六十三條第
    一項第一款規定甚明，本件違規車輛即車牌號碼六Ｃ－二八六三號自用小客車所
    有人雖登記為炬勇工程起重行，但炬勇起重工程行並非實體上權利義務主體，實
    體上權利義務主體為其負責人甲○○，前業敘明，則本件違規行為人自非不得併
    記違規點數一點，原處分機關漏未審酌及此，原處分即有疏漏，是本件異議人之
    異議雖無理由，原處分既有不當，自應由本院將原處分撤銷，依道路交通管理處
    罰條例第三十三條第一項、第六十三條第一項第一款之規定，裁處如主文第二項
    所示，以資適法。
六、據上論結，應依道路交通案件處理辦法第二十條，裁定如主文。
中　　　華　　　民　　　國　　九十三　　年　　　四　　　月　　　二　　　日
                              臺灣臺北地方法院交通法庭
                                      法　官  洪  文  慧
右正本證明與原本無異。
如不服本裁定，應於裁定送達後五日內向本院提出抗告狀。
                                      書記官  江  虹  儀
中　　　華　　　民　　　國　　九十三　　年　　　四　　　月　　　二　　　日
